最高法院刑事判決　　　　　　　　　 111年度台上字第2543號
上　訴　人　王騰毅



上列上訴人因違反洗錢防制法等罪案件，不服臺灣高等法院中華
民國110年12月30日第二審判決（110年度上訴字第3165號，起訴
案號：臺灣宜蘭地方檢察署110 年度偵字第1594號），提起上訴
，本院判決如下：
    主  文
上訴駁回。
    理  由
按刑事訴訟法第377 條規定：上訴於第三審法院，非以判決違背
法令為理由，不得為之。是提起第三審上訴，應以原判決違背法
令為理由，係屬法定要件。如果上訴理由書狀並未依據卷內訴訟
資料，具體指摘原判決不適用何種法則或如何適用不當，或所指
摘原判決違法情事，顯與法律規定得為第三審上訴理由之違法情
形，不相適合時，均應認其上訴為違背法律上之程式，予以駁回
。  
查：
本件原判決撤銷第一審之科刑判決，改判仍依想像競合犯之例
  ，從一重論處上訴人王騰毅共同犯洗錢防制法第14條第1 項之
  洗錢共2罪刑（俱以一行為觸犯洗錢罪、刑法第339條第1 項之
  詐欺取財罪，各處有期徒刑3月、併科罰金新臺幣【下同】1萬
  元，罰金如易服勞役，均以1千元折算1日，並定其應執行有期
  徒刑5月，併科罰金1萬5千元，罰金如易服勞役，以1千元折算
  1 日），並為沒收（追徵）之宣告，已綜合卷內所有證據資料
  及調查證據之結果，敘明認定上訴人有原判決事實欄一所載，
  與綽號「莫莫」之成年女子先後共同對被害人陳姿婷、覃敬峰
  犯詐欺取財及洗錢等犯行之得心證理由。
經核原判決之採證認事並無違反經驗法則、論理法則，亦無任
  意推定犯罪事實、違背證據法則、判決理由不備、理由矛盾或
  不適用法則、適用法則不當之違誤；且所量處之刑及酌定執行
  刑，並未逾法定刑度，亦無濫用量刑職權、違反不利益變更禁
  止原則之情事，尚難率指為違法。
上訴人之上訴意旨並未依據卷內訴訟資料，具體指摘原判決關
  於得上訴第三審之洗錢部分有何違背法令之情形，僅泛稱：上
  訴人從頭到尾並無原審所認定之加入詐騙集團，更不知「莫莫
  」所交付之吳偉瑄提款卡係人頭帳戶，亦未擔任車手，何來掩
  飾或隱匿特定犯罪所得之去向？所為僅係詐欺取財之共同正犯
  ，應論以詐欺取財罪，原判決有適用法則不當之違法等語，就
  原審採證認事適法職權行使及原判決已明白論斷之事項，再為
  事實上之爭執，核與法律規定得為第三審上訴理由之違法情形
  不相適合。
綜上，應認上訴人對得上訴第三審之洗錢罪名部分之上訴為違背
法律上之程式，予以駁回。
又：上訴人所犯刑法第339條第1項之詐欺取財罪名（按：第一審
就此部分亦為有罪判決），核屬刑事訴訟法第376條第1項第4 款
所列，不得上訴於第三審法院之案件。縱該罪名與洗錢罪名部分
，具有一行為觸犯數罪名之想像競合關係而為裁判上一罪；但洗
錢罪名部分之上訴，既屬不合法而應從程序上予以駁回，無從為
實體上判決，則對於詐欺取財罪名部分，亦無從適用審判不可分
原則而為實體上審判。上訴人對原判決關於詐欺取財罪名部分之
上訴亦不合法，併予以駁回。
據上論結，應依刑事訴訟法第395條前段，判決如主文。
中    華    民    國   111    年    5     月    11    日
                  刑事第四庭審判長法  官  林  立  華  
                                  法  官  謝  靜  恒  
                                  法  官  林  瑞  斌  
                                  法  官  王  敏  慧  
                                  法  官  李  麗  珠  
本件正本證明與原本無異
                                  書記官
中    華    民    國   111    年    5     月    17    日